臺灣臺北地方法院民事判決
109年度訴字第830號
原      告  張育箖  
訴訟代理人  陳文祥律師
複代理人    楊智全律師
            王立中律師
被      告  林義雄  


上列當事人間損害賠償事件，本院於民國110年9月7日言詞辯論
終結，判決如下：
    主  文
被告應給付原告新臺幣參萬元，及自民國一百零九年二月十三日
起至清償日止，按年息百分之五計算之利息。
原告其餘之訴駁回。 
訴訟費用由被告負擔百分之五，餘由原告負擔。 
本判決得假執行。但被告如以新臺幣參萬元為原告預供擔保，得
免為假執行。
    事實及理由
一、原告主張：伊自民國106年7月26日起受訴外人千通遊覽有限
    公司（下稱千通公司）聘僱駕駛遊覽車，被告則為該公司實
    際負責人，伊因工作需要偶向消費者預收款項，後轉交公司
    負責人。於同年10月間，因千通公司未再提供趟次、工作，
    兩造存有勞資糾紛，後遂轉至訴外人興達交通事業股份有限
    公司（下稱興達公司）工作，其負責人施志聰（下稱施志聰
    ）與被告為舊識，故其於同年11、12月間為員工徵信時向被
    告詢問，被告竟向其表示「原告是媽寶、在外帳目與人不清
    」等語；並於107年5月16日訴外人陳惠詩（下逕稱其名）至
    被告開設之旅行社填寫實習考核表時，向其表示「不要跟原
    告有往來、原告跟興達的錢不清不楚、跟他的錢也不清不楚
    」等語；嗣千通公司所有停放於新北市新莊區之遊覽車，於
    107年9月24日晚間10時許起火燃燒，被告竟於同年月27日以
    通訊軟體語音通話向陳惠詩表示「原告縱火燒車」等語，並
    在外不斷散佈該不實訊息，致使伊於業界名聲不佳，無人聘
    用。被告上開故意散布不實言論之行為，足以減損伊之人格
    、名譽及社會評價，及影響公司聘僱意願，分別請求精神損
    害賠償金新臺幣（下同）9萬、9萬、9萬、3萬，合計共30萬
    元，及工作損失36萬元，爰依民法第184條第1項前段、第19
    5條規定提起本件訴訟等語，並聲明：被告應給付原告66萬
    元，及自起訴狀繕本送達翌日起至清償日止，按年息5%計算
    之利息。
二、被告則以：原告原為千通公司之代班司機，兩造存有勞資糾
    紛後轉至興達公司上班，原告至興達公司後，負責人施志聰
    才問伊這個人怎樣，伊亦回答沒問題，並沒有說過「原告是
    媽寶、在外帳目不清」；原告原為基隆海事校車司機，伊也
    是因陳惠詩才認識原告，陳惠詩僅在伊所有之旅行社掛名實
    習生，她來找伊填寫考核資料時，伊亦未曾對陳惠詩說過「
    原告在外與人帳目不清」等言論；伊沒有於107年9月27日以
    LINE語音向陳惠詩稱「原告縱火燒車」，伊平時很少跟陳惠
    詩聯絡，火燒車之後才跟她聊，彼時仍在想嫌疑人是誰，為
    多方打聽才與她連絡；又原告於107年5月已自行買遊覽車接
    客，並靠行在玉峰通運股份有限公司，並無不能工作之問題
    ，其所請求之薪資損失並無理由等語，資為抗辯。並聲明：
    原告之訴駁回。
三、兩造不爭執事項：
  ㈠原告於民國106年7月26日起任職於千通公司，擔任遊覽車駕
    駛，且任職期間千通公司未給付原告薪資，甚至否認兩造勞
    動契約關係，原告遂對千通公司提起訴訟，請求千通公司給
    付薪資，業經本院107年度勞訴字第286號、臺灣高等法院10
    8年度勞上字第112號判決確定在案。
  ㈡原告於107年9月24日因放火燒毀千通公司所有之遊覽車，涉
    犯公共危險罪，經臺灣新北地方檢察署（下稱新北地檢署）
    檢察官提起公訴，經臺灣新北地方法院（下稱新北地院）以
    109年度訴字第829號判決原告犯放火燒毀他人所有物罪，原
    告不服提起上訴，經臺灣高等法院（下稱高等法院）以110
    年度上訴字第1238號判決駁回。
四、本院之判斷： 
  ㈠按因故意或過失，不法侵害他人之權利者，負損害賠償責任
    ；不法侵害他人之身體、健康、名譽、自由、信用、隱私、
    貞操，或不法侵害其他人格法益而情節重大者，被害人雖非
    財產上之損害，亦得請求賠償相當之金額；其名譽被侵害者
    ，並得請求回復之適當處分，民法第184條第1項、第195條
    第1項分別定有明文。而行為人所指摘或傳述之事是否「足
    以毀損他人名譽」，應就被指述人之個人條件以及指摘或傳
    述內容，以一般人之社會通念為客觀之判斷。須行為人所指
    摘或傳述之「具體事實」，足以使被指述人在社會上所保有
    之人格及聲譽地位，因行為人之惡害性指摘或傳述，使之有
    受貶損之危險性或可能性方屬之。惟名譽究有無毀損，非單
    依被害人主觀上之感情決定之，實應依社會客觀之評價，對
    其人之真實價值是否已受貶損而決定之（最高法院90年度台
    非字第300 號判決意旨參照）。次按當事人主張有利於己之
    事實者，就其事實有舉證之責任，民事訴訟法第277條前段
    亦規定甚明。是民法侵權行為之成立，必須賠償義務人具有
    故意或過失，不法侵害他人權利，加損害於他人之行為存在
    為前提，而此部分屬於有利於原告之事實，依舉證責任分配
    而言，應由原告負舉證之責。
  ⒈經查，原告主張前受僱於千通公司，與被告存有勞資糾紛，
    嗣原告至興達公司工作，其負責人施志聰，與原告為舊識，
    就原告之品格及工作表現，於106年11、12月向被告為員工
    徵信詢問時，被告向施志聰表示「原告是媽寶」等不實言論
    ，經證人施志聰到庭證述：「（你有聽被告說原告是媽寶？
    ）伊問被告說原告有無把錢繳回來的時候，被告說沒有，但
    原告很多事情都推給原告的媽媽或太太，被告問伊說是不是
    媽寶，伊說很像，這是一個流行詞，我們覺得不負責任的感
    覺」等語（見本院卷ㄧ第179頁），足見聽聞之人亦就被告指
    射原告為不負責任的人表示認同，而以一般社會通念，「媽
    寶」係指凡事以母親為中心，聽從母親的意見之成年人，含
    有嘲弄他人欠缺獨立思考能力，無主見、無責任感，以母親
    作為擋箭牌，甚或仰賴母親照料、扶養等意，被告之上開言
    論應足使被指述之原告在社會上所保有之人格及名譽地位受
    貶損之危險性。故原告主張被告前開故意之不法行為，使其
    等名譽等人格權受到侵害，衡諸社會一般觀念，精神上應受
    有相當之痛苦，而請求被告賠償其精神慰撫金，應屬於法有
    據。
  ⒉至原告主張被告於107年5月16日，在其所開設之旅行社對陳
    惠詩發表「原告在外帳目與人不清」等不實言論云云，雖據
    證人陳惠詩證稱：「（你有無聽過被告在外面跟別人說原告
    的帳目不清？）第一次聽到是107年1月份於施志聰車上施志
    聰講的，施志聰說被告跟他說原告與被告公司的錢不清不楚
    。第二次在107年5月16日下午在旅行社公司的樓下找被告簽
    實習考核表時，被告親口跟伊說的，被告叫伊少跟這個人來
    往，張先生跟他公司的錢不清不楚，跟興達的錢也不清不楚
    ，這個人問題很多、很大，叫我小心一點。」等語（見本院
    卷第148頁）；另證人施志聰則證稱：「（你有無跟原告、
    陳惠詩說過被告說原告帳目與人不清？）伊沒有講過這種話
    。原告到伊公司上班，從12月到2月常常無故沒來上班，在
    外面收的車資也沒有繳回來，伊之前看過原告在千通公司上
    班，伊有一天問被告說原告在他那邊上班時有無這種狀況，
    被告說沒有。伊沒有跟別人說被告說原告帳目不清。」等語
    （見本院卷ㄧ第179頁）。然衡之陳惠詩為原告之女友，證詞
    難免偏頗原告，客觀上難期據實陳述；而施志聰為原告之前
    雇主，就原告之職場表現與狀況，向原告之前前雇主即被告
    進行徵信尚屬合理，應無甘冒偽證罪責而向法院陳述迴護被
    告證詞之必要，且其作證時與兩造亦無任何利害關係，其證
    言應較與原告具利害關係之陳惠詩之證述為可採。此外，原
    告復未能提出其他證據證明被告確有於上開時間發表上開言
    論，不法侵害原告名譽權，是原告此部分之請求，礙難准許
    。
  ⒊又原告主張被告於107年9月27日以通訊軟體語音通話向陳惠
    詩表示「原告縱火燒車」部分，並在外持續散佈該不實訊息
    致其工作權受損云云，固舉電視新聞報導翻攝畫面為憑（見
    本院卷ㄧ130頁），並據證人陳惠詩證稱：「（千通公司發生
    火燒車時，你有無與原告、被告聯繫？）9月27日伊從日本
    回來，有用LINE語音與被告通話，伊說伊有看到新聞車子被
    燒了，被告說他與原告有勞資糾紛，車子剛好被燒了，不是
    原告燒得還會是誰燒得，火一定是他放的，天底下哪有那麼
    巧的事情」等語（見本院卷一第148頁），然陳惠詩為原告
    之女友，彼此有著親密情誼，較難期其證言真實可信，業如
    前述，縱被告有於電視媒體採訪，發表原告為放火案件之嫌
    疑人，然原告確因放火燒毀千通公司所有之遊覽車，涉有公
    共危險罪嫌乙節，由新北地檢署檢察官提起公訴，經新北地
    院以109年度訴字第829號判決原告放火燒毀他人所有物罪有
    罪，嗣由原告提起上訴，再經高等法院以110年度上訴字第1
    238號判決駁回原告之上訴在案，有該起訴書及判決書附卷
    可稽（見本院卷一第250至254頁、第314至332頁），足認被
    告所述原告放火一事屬實，尚難認該言論已使原告之社會評
    價貶損而侵害其名譽權；況原告僅空言其工作權因該言論而
    受損，致使業界無意願聘請，復未提出其他證據以實其說，
    則原告主張被告不法侵害其名譽權、工作權，而應負損害賠
    償責任等語，即不足採。
  ㈡按精神慰撫金之多寡，應斟酌雙方之身分、地位、資力與加
    害程度，及其他各種情形核定相當之數額，該金額是否相當
    ，自應依實際加害情形與被害人所受之痛苦及雙方之身分、
    地位、經濟狀況等關係決定之（最高法院51年台上字第223
    號判決意旨參考）。被告以「原告是媽寶」等言論妨害原告
    之名譽，自對原告身心造成相當之痛苦，是原告請求被告賠
    償精神慰撫金，核屬有據。爰審酌被告所為妨害原告名譽之
    經過情節，造成原告所受之苦痛，及原告為大專畢業，106
    年度至107年度所得總額分別為4,340元、20萬5,522元，名
    下無其他財產，現擔任Lalamove外送人員；被告為高職畢業
    ，現擔任遊覽車司機，月薪約2萬6,000元等情，業據兩造陳
    明在卷，並有本院依職權查詢兩造之稅務電子閘門財產所得
    調件明細表在卷可憑（見外放卷、本院卷一第61頁、第240
    頁），是認原告請求非財產上之損害賠償即精神慰撫金以3
    萬元為適當，逾此範圍之請求，即屬過高，不應准許。
五、綜上所述，被告對原告所為侵害名譽權之行為，應負損害賠
    償責任，則原告依民法第184條第1項前段、第195條第1項，
    請求被告給付3萬元，及自起訴狀繕本送達翌日即109年2月1
    3日起（見本院卷一第48頁）至清償日止，按年息5%計算之
    利息，為有理由，應予准許；逾此範圍之請求，為無理由，
    應予駁回。又原告聲明第1項勝訴部分，所命給付之金額未
    逾50萬元，爰依民事訴訟法第389條第1項第5款，依職權宣
    告假執行，依職權宣告被告如預供擔保，得免為假執行。
六、本件事證已臻明確，兩造其餘攻擊防禦方法及舉證，經審酌
    後均與判決結果不生影響，爰不一一論述，附此敘明。
七、訴訟費用負擔之依據：民事訴訟法第79條。
中　　華　　民　　國　　110 　年　　10 　　月　　12 　日
                  民事第八庭    法　官　王秀慧
以上正本係照原本作成。
如對本判決上訴，須於判決送達後20日內向本院提出上訴狀。如
委任律師提起上訴者，應一併繳納上訴審裁判費。
中　　華　　民　　國　　110 　年　　10　　月　　12　　日
                                 書記官 何明芝